【裁判字號】    97,訴,1377
【裁判日期】    971119
【裁判案由】    強盜等
【裁判全文】
臺灣高雄地方法院刑事判決              97年度訴字第1377號
公  訴  人  臺灣高雄地方法院檢察署檢察官
被      告  丙○○
義務辯護人  施旭錦律師
上列被告因強盜案件，經檢察官提起公訴（97年度偵字第5834號
），本院判決如下：
    主  文
丙○○犯踰越安全設備，於夜間侵入住宅強盜罪，累犯，處有期
徒刑捌年陸月。
    事  實
一、丙○○前因施用第二級毒品案件，經臺灣臺東地方法院以民
    國93年度東簡字第218 號判決判處有期徒刑4 月確定。又因
    施用第一、二級毒品案件，經本院以94年度訴字第4050號判
    決，判處有期徒刑10月、6 月，應執行有期徒刑1 年2 月確
    定。又因公共危險案件，經本院以95年度交訴字第113 號判
    決，判處有期徒刑10月確定，上開各罪之刑合併執行，嗣因
    減刑，於96年7 月27日執行完畢。仍不知警惕，意圖為自己
    不法之所有，於97年1 月23日夜間6 時30分許，自甲○○位
    在高雄縣鳳山市○○○路197 巷2 弄2 之6 號住宅屋頂攀爬
    而下，徒手打開甲○○上址住處廚房陽台未上鎖鐵製逃生窗
    後，踰越進入該屋，竊取甲○○所有、放置在客廳神桌上之
    手錶1 支（起訴書漏植此部分之事實，應予補充），適甲○
    ○從主臥室走出，丙○○乃躲在屋內某處，見甲○○坐在客
    廳沙發上時，趁機潛入主臥室，約莫1 至3 分鐘後，甲○○
    復返回主臥室，見房內浴室門向外開啟，欲將浴室門關好時
    ，驚見丙○○自浴室跳出而大叫，丙○○遭發覺後，即變更
    竊盜為強盜之犯意，先向甲○○恫稱：不要看、不要叫、不
    要哭（國語）等語，並將甲○○推倒在床，以棉被蓋住其全
    身等強暴、脅迫方式，至使甲○○不能抗拒，強取甲○○所
    有、置於主臥室化妝台上壓克力盒內之白金戒指1 只、18 K
    金腳鍊1 條、18K 金珍珠戒指1 只、18K 金耳環2 只，並繼
    續搜尋財物，過程中，丙○○接續恫稱：把錢拿出來就沒事
    等語，甲○○向丙○○表示沒有錢並哭泣，丙○○接續以不
    要講話、不要吵、槍開下去會死否（臺語）等語脅迫甲○○
    。不久，甲○○試圖交付身上僅有之新臺幣（下同）200 元
    予丙○○，希望丙○○拿錢後離開，丙○○見狀，乃接續以
    持化妝椅作勢丟向甲○○之強暴方式，致甲○○趕緊躲回棉
    被，不敢稍動。嗣丙○○前往甲○○子女臥室內，強取現金
    100 餘元後，始自大門逃離現場。案經甲○○報警並調取住
    處附近路口監視錄影帶，始查悉上情。
    理  由
一、本判決所引用之證據資料（詳後述），其中傳聞證據部分，
    縱無刑事訴訟法第159 條之1 至第159 條之4 或其他規定之
    傳聞證據例外情形，亦因被告、辯護人、檢察官或同意可作
    為證據使用，或未聲明異議，依刑事訴訟法第159 條之5 第
    1 項、第2 項之規定，本院審酌該證據作成之情況，認為適
    當，應得為證據。
二、訊據被告丙○○固坦承於上開時、地，竊取上開物品及向被
    害人甲○○恫稱：不要看、不要叫、不要哭等語，然否認有
    何強盜之犯行，辯稱：在客廳竊得上開物品後，要走進被害
    人房間時，見到被害人，要求被害人不要看、不要叫、不要
    哭後馬上離開，並未向被害人恫稱：「槍開下去會死否」，
    或拿化妝椅作勢丟向被害人等語。經查：
  (一)被告於上開時、地，以上開方式進入被害人甲○○上址住處
    ，在客廳神桌上竊取被害人手錶1 支，被告撞見被害人時，
    向被害人甲○○稱：不要看、不要叫、不要哭之事實，業據
    被告於本院審理中坦白承認（詳本院審易卷【下稱本院卷(一)
    】第51頁倒數第10行至第8 行、易字卷【下稱本院卷(二)】第
    19頁末行至第20頁第2 行、第25頁第16行至第17行、訴字卷
    【下稱本院卷(三)】第39頁第10行至第15行）。核與證人甲○
    ○於警詢、偵查、本院審理中證述被告進入該屋之方式、遭
    竊物品及被告當場令其不要看、不要叫、不要哭等情節相符
    （詳警卷第8 頁第14行至第15行、偵卷第12頁第15行以下、
    本院卷(三)第66頁倒數第4 行以下）。又被告侵入被害人甲○
    ○住宅後，趁甲○○自主臥室走至客廳坐下之際，潛入主臥
    室內，嗣甲○○走回主臥室，見浴室門向外開啟，欲將浴室
    門關好時，看見被告自浴室跳出而驚叫，被告將甲○○推至
    床上，以棉被蓋住甲○○全身，喝令甲○○不要看、不要叫
    、不要哭，然後開始翻箱倒櫃，甲○○因驚恐而哭泣，被告
    揚言只要交錢就沒事，並接續以不要講話、不要吵、槍開下
    去會死否等語脅迫甲○○，致甲○○心生畏懼。不久，甲○
    ○試圖交付身上僅有之200 元予被告，希望被告拿錢後離開
    ，被告見甲○○起身，乃持化妝椅作勢丟向甲○○，甲○○
    趕緊躲回棉被，不敢抗拒。被告繼續在主臥室搜尋財物後，
    再前往甲○○子女臥室內，取走現金100 餘元，再自大門逃
    離現場之事實，業據證人甲○○於警詢、偵查、本院審理中
    證述綦詳（詳警卷第6 頁第10行至第12行、偵卷第12頁第15
    行至第20行、本院卷(一)第62頁背面第5 行至第63頁背面第16
    行、卷(二)第21頁第13行至第24頁倒數第4 行、卷(三)第66頁第
    13行至第73頁第21行）。此外，並有監視錄影翻拍照片、查
    證照片、被害人住處照片、97年日出日沒時刻表、證人甲○
    ○當庭所繪住宅平面圖可參（見警卷第10頁至第12頁、偵卷
    第6 頁、第14頁、本院卷(二)第32頁），應堪認定。被告雖以
    前開情詞置辯，惟：
  1.關於上開白金戒指1 只、18K 金腳鍊1 條、18K 金珍珠戒指
    1 只、18K 金耳環2 只等物放置地點部分，本院審酌：證人
    甲○○於警詢及本院審理中證稱：上開物品價值約3 萬元等
    語（詳警卷第5 頁倒數第2 行至第6 頁第1 行、本院卷(三)第
    68頁倒數第4 行至第69頁第1 行），堪認上開物品非無價值
    之物，衡情應會妥為收放，而非隨意置於客廳。參以上開物
    品均係女性之飾品，作為搭配衣物使用，放在化妝桌方便拿
    取，證人甲○○之化妝台在主臥室內，其為便於佩戴上開飾
    品或與衣著搭配，自無在主臥室內穿妥衣物後，走到客廳拿
    取飾品，然後再返回主臥室佩戴之必要。證人甲○○證稱飾
    品放在房間化妝台上等語，與常情相符，應可採信，被告所
    辯，不足採信。復佐以被告於警詢、偵查及本院審理中，均
    坦認竊取上開飾品，益徵被告確曾進入證人甲○○之房間，
    並在房間化妝桌上拿取上開物品甚明。
  2.關於被告利用何種機會潛入證人甲○○房間部分，本院審酌
    ：(1)被告係從廚房陽台進入屋內，業經認定如前，已可排除
    被告係自主臥室窗戶或其他方式進入屋內。(2)證人甲○○於
    本院審理中證稱：原本在房間睡覺，房間有鎖門，但翻來覆
    去睡不著等語（詳本院卷(一)第62頁背面第16行至第17行、本
    院卷(三)第69頁第16行至第19行）。是在證人甲○○於房間內
    輾轉難眠而未入睡，且係鎖門之情況下，如有人開鎖進入房
    間內，不論係開鎖或行走，均會發出聲響，證人甲○○應會
    立即察覺，且被告意在行竊，如被告進入房間，見證人甲○
    ○睡在床上，唯恐事跡敗露，未必膽敢進入搜括財物，應可
    排除被告趁證人甲○○在房內睡覺，開鎖進入房間之可能。
    (3)被告於本院審理中陳稱：進入被害人房屋後，屋內原本沒
    有開燈等語（詳本院卷(三)第41頁倒數第7 行至第4 行）；核
    與證人甲○○於本院審理中證稱：因為睡不著，起身換衣服
    準備出門，從房間走到客廳時，客廳原本未開燈等語相符（
    詳本院卷(一)第63頁背面第16行至第17行）。是在夜間客廳未
    開燈，證人甲○○開啟房門走出房間，被告驚覺連忙躲藏於
    暗處，致證人甲○○未能發覺，亦非悖於常情。(4)證人甲○
    ○於本院審理中證稱：走到玄關開燈後，坐在沙發上約1 至
    3 分鐘，再走回房間，客廳與房間隔一道牆，坐在沙發上剛
    好被擋住，且背對房間，無法看見被告從小孩房間或浴室走
    到主臥室等語（詳本院卷(二)第23頁倒數第2 行、本院卷(三)第
    69頁倒數第10行至第5 行、第71頁第10行至第22行）。核與
    證人甲○○所繪平面圖中主臥室、浴室、子女房間均在同一
    側，客廳沙發放置地點靠近主臥室一端（衡情該沙發應係面
    向大門而非主臥室方向擺放）之格局相符。堪認被告侵入該
    屋後，客廳原本未開燈，適證人甲○○起床走到客廳時，被
    告先躲在暗處，待證人甲○○坐在客廳沙發或走向玄關開燈
    時，潛入證人甲○○房間。
  3.關於被告拿取上開白金戒指1 只、18K 金腳鍊1 條、18K 金
    珍珠戒指1 只、18K 金耳環2 只等物之時點，究係在證人甲
    ○○發現被告之前或之後部分，本院審酌：(1)證人甲○○於
    本院審理中證稱：坐在沙發上約1 至3 分鐘，再走回房間，
    發現被告從浴室跳出來等語（詳本院卷(一)第62頁背面第20行
    至第21行、卷(二)第23頁倒數第2 行）。足見證人甲○○停留
    在客廳之時間非常短暫，且依證人甲○○所繪之平面圖顯示
    ，放置上開飾品之化妝台位在房間最內側，房內浴室在進門
    右側，2 處位在房間距離最遠之對角，則在證人甲○○短暫
    離開房間期間，被告是否有足夠之時間，走進最內側之化妝
    台，打開放置上開飾品之壓克力盒子，取出全數物品放入口
    袋內，然後再走至最外側之房內浴室內躲藏，已有疑問。(2)
    被告係利用證人甲○○在客廳稍坐之機會，潛入其房間之事
    實，業經認定如前。被告既不讓證人甲○○發覺，則其潛入
    房間後，如立即拿取房間內財物，勢必發出聲響，引起證人
    甲○○之注意，返回房間一探究竟。堪認被告應係盤算證人
    甲○○正要出門，不會再返回主臥室，乃先躲在主臥室浴室
    內，待證人甲○○出門後，再繼續行竊。
  4.關於被告拿取證人甲○○小孩房間內零錢之時間點部分，本
    院審酌：證人甲○○於本院審理中證稱：小孩房間存錢筒被
    打開，零錢灑在床上等語（詳本院卷(二)第22頁第1 行至第3
    行）。參以被告侵入住宅之目的在於行竊，如被告侵入後，
    先進入證人甲○○子女房間內行竊，既已打開存錢筒，何以
    被告僅帶走現金100 餘元，而將其他現金灑在床上未一併帶
    走？顯見被告得以拿取現金之時間相當緊迫，行動甚為匆忙
    。復佐以證人甲○○家中遭竊現金不多，證人甲○○應無特
    意扭曲被告拿取現金時間點之必要，證人甲○○上開所證應
    堪採信，被告所辯，不足採信。
  5.關於被告拿取證人甲○○置於客廳神桌上手錶1 支之時間點
    部分，本院審酌：(1)證人甲○○所繪之平面圖顯示，廚房與
    神桌相鄰，是被告自廚房陽台鐵窗侵入後，一走出廚房，看
    見手錶放在神桌而先行竊取，應符常情。(2)被告遭證人甲○
    ○發現，在主臥室內搜尋財物後，匆忙自證人甲○○房間出
    來，前往其小孩房間打開存錢筒，將零錢灑在床上，拿取部
    分現金後，奪門而出之事實，業經認定如前，是在此種緊急
    、倉皇之情況下，被告是否能發現神桌上之手錶，而在此時
    將之一併帶走，實有可疑。此外，復查無其他證據足認被告
    係離開證人甲○○住宅前始拿取手錶，是依罪疑惟輕及有利
    被告認定原則，僅可認定係被告侵入住宅後，證人甲○○未
    發覺前，即竊取該手錶。
  6.又被告既發現證人甲○○在家，且係趁證人甲○○自主臥室
    走至客廳坐下期間，潛入主臥室之事實，業經認定如前。如
    被告當時無繼續行竊之意圖，當其見證人出現在客廳時，或
    可退回廚房，自陽台爬出該屋；或是先躲藏在暗處，待證人
    甲○○出門後，再行離開，應無潛入證人甲○○臥室之必要
    。又當證人甲○○走回臥室，驚見被告自浴室跳出來，遭被
    告推倒在床並蓋上棉被，要求交出錢財，而向被告表示沒有
    錢並持續哭泣，被告為迫使證人甲○○交出財物或停止哭泣
    或妨礙其繼續搜尋財物，乃以「槍開下去會死否」一語恐嚇
    證人甲○○，使證人甲○○感受到更甚於稍早之恐怖情境，
    而聽命於被告，不敢違抗，尚非悖於常情，證人甲○○所證
    ，應堪採信。
  (二)至辯護人另辯護稱甲○○於警詢時並未陳述被告曾恫稱：「
    槍開下去會死否」等語，而聲請勘驗證人甲○○警詢錄音帶
    ，惟證人甲○○於本院審理中證稱：警詢時確有陳述被告提
    到「槍開下去會死否」一語，只是筆錄未記載等語（詳本院
    卷(二)第22頁倒數第10行至第6 行），及警詢筆錄記載為：「
    進入我家行竊之人我有看到，但不知其姓名，他還出言恐嚇
    我不能看他，也不要叫、不要哭‧‧‧‧等語」（見警卷第
    6 頁第10行至第11行），顯係就證人甲○○陳述被告恐嚇之
    言語予以省略記載，尚難以警詢筆錄未記載「槍開下去會死
    否」一語，即認證人未於警詢中為上開陳述，或認其警詢中
    陳述與偵查、本院審理中之證述不符，且因證人甲○○係以
    被害人而非被告或犯罪嫌疑人之身分前往製作筆錄，並未錄
    音，故無錄音帶可供勘驗。是以，辯護人此部分之聲請，無
    從准許，應予駁回。
  (三)綜上所述，被告所辯，不足採信。從而，本件事證明確，被
    告犯行應堪認定，應依法論科。
三、按刑法第321 條第1 項第1 款之於夜間侵入住宅竊盜罪，其
    所謂「夜間」，係指日沒後、日出前；所謂「住宅」，則指
    人類日常居住之場所而言；刑法第321 條第1 項第1 款與第
    2 款之規定情形各別，如所犯係於夜間侵入住宅外，並有毀
    越門扇、牆垣等情形，自應併予論處（最高法院76年台上字
    第2972號、24年上字第418 號判例意旨參照）；再毀越門扇
    安全設備竊盜罪，「毀越」指毀損與踰越而言；而所謂安全
    設備，係指依社會通常觀念足認為防盜之設備而言。本件被
    告係於97年1 月23日晚間6 時30分許侵入被害人甲○○之住
    宅，業據被告坦認及證人甲○○證述在卷，而當時已為日沒
    後、日出前之夜間，有前開日出日沒時刻表可參。被告踰越
    （未毀壞）被害人公寓住宅後防盜鐵窗、於夜間侵入其住宅
    內行竊，即有踰越安全設備、於夜間侵入住宅竊盜之情形。
    次按「強盜與竊盜，僅係取得財物之手段不同，而於圖為不
    法所有，以非法方法取得他人財物之點，兩者並無差異。原
    審認定上訴人等原有之犯意固在行竊，但於侵入住宅後，尚
    未竊得財物，因被事主發覺，即起意行強，進而強取鑰匙，
    並將事主抓傷而劫取財物，其圖為不法所有取得他人財物之
    犯意，仍相一貫，僅於中途變更其竊取手段為強取而已，其
    應成立強盜罪已無可疑。至夜間侵入，雖係本於竊盜之犯意
    而成，但因以後所用之手段，已由竊盜而變為強盜，則竊盜
    時之行為，即其強盜行為之一部，不能以其前段之行為，為
    加重竊盜未遂，後段之行為為普通強盜既遂，而從一重處斷
    」（最高法院24年上字第4673號判例參照）。本件被告於夜
    間侵入被害人甲○○之住宅，其本意固在行竊，然其在屋內
    行竊之犯行遭被害人甲○○發現後，接續以「不要看、不要
    叫、不要哭」、「槍開下去會死否」、將被害人甲○○推倒
    在床，以棉被蓋住其全身、拿起化妝椅作勢丟向被害人甲○
    ○等強暴、脅迫方式，至使被害人不能抗拒，而取走屋內財
    物，核其所為，係犯刑法第330 條第1 項之踰越安全設備，
    於夜間侵入住宅強盜罪。檢察官認被告係犯刑法第305 條恐
    嚇罪、同法第321 條第1 項第1 款、第2 款之加重竊盜罪，
    尚有未恰，惟基本社會事實同一，本院自得變更起訴法條而
    予審理。又被告曾因如事實欄所示犯行，經本院判決如事實
    欄所示罪刑確定，嗣因減刑，於96年7 月27日執行完畢出監
    之事實，此有臺灣高等法院被告前案紀錄表可佐，是其5 年
    以內故意再犯本件有期徒刑以上之罪，為累犯，應依刑法第
    47 條 第1 項規定加重其刑。爰審酌被告前因竊盜案件經科
    刑判決，有上開前案紀錄表在卷可參，素行非佳，正值青年
    ，身體強健，甫因減刑執行完畢未久，即不思循正當途徑賺
    取財物，竟踰越安全設備，於夜間侵入住宅強盜，價值觀念
    偏差，所為致被害人驚恐無助，迄難平復，除侵害被害人之
    財產外，復危害其居家安全，威脅其人身安全，嚴重破壞治
    安，惡性重大而情節嚴重，犯後否認強盜犯行，避重就輕，
    態度欠佳，惟考其坦承入內竊盜，被害人所受財物之損失，
    尚屬非鉅等一切情狀，量處如主文所示之刑，以資儆懲。
據上論斷，應依刑事訴訟法第299 條第1 項前段、第300 條，刑
法第330 條第1 項、第47條第1 項，判決如主文。
本案經檢察官乙○○到庭執行職務。
中    華    民    國    97    年    11    月    19    日
                  刑事第十五庭  審判長法  官  鄭詠仁
                                      法  官  王碧瑩
                                      法  官  方錦源
以上正本證明與原本無異。
如不服本判決應於收受本判決後10日內向本院提出上訴書狀，並
應敘述具體理由，如未敘述上訴理由者，應於上訴期間屆滿後20
日內補提理由書狀於本院「切勿逕送上級法院」。
中    華    民    國    97    年    11    月    19    日
                                      書記官  鄧思辰
附錄本案論罪科刑法條：
刑法第330 條第1 項
犯強盜罪而有第321 條第1 項各款情形之一者，處7 年以上有期
徒刑。


司法院資訊處製作；財團法人民間司法改革基金會備份。
